臺灣高等法院刑事裁定
109年度毒抗字第297號
抗  告  人  臺灣基隆地方檢察署檢察官
被      告  黃志豪



上列抗告人因被告違反毒品危害防制條例案件，不服臺灣基隆地
方法院109年度毒聲字第78號中華民國109年9月25日裁定（聲請
案號：臺灣基隆地方檢察署109年度聲觀字第54號、109年度毒偵
緝字第47號、第48號），提起抗告，本院裁定如下：
    主  文
抗告駁回。
    理  由
一、原裁定意旨略以：
　㈠被告黃志豪於民國108年2月21日、109年4月12日為警查獲後
    所採集之尿液，經警分別送請台灣檢驗科技股份有限公司以
    氣相層析質譜分析法為確認檢驗之結果，均分別呈現安非他
    命、甲基安非他命陽性反應，此有勘察採證同意書2份、新
    北市政府警察局受採集尿液檢體人姓名及檢體編號對照表2
    份、台灣檢驗科技股份有限公司濫用藥物實驗室-台北108年
    3月7日、109年4月24日濫用藥物檢驗報告各1份可稽，參之
    以酵素免疫分析或薄層定性分析等方式為初步篩檢者，檢驗
    結果雖有相當程度偽陽性之可能，然以氣（液）相層析、質
    譜分析之儀器為交叉確認者，檢驗結果出現偽陽性之機率則
    極低，因而具有公信力，核足為對涉嫌人不利之認定，堪認
    被告於108年2月20日19時許、109年4月10日某時許，確有施
    用第二級毒品甲基安非他命各1次無訛。又被告前曾因施用
    毒品案件，經臺灣新北地方法院裁定觀察、勒戒後，因無繼
    續施用毒品傾向，於90年5月3日執行完畢釋放出所，並由臺
    灣新北地方檢察署檢察官以90年度毒偵字第1795號為不起訴
    處分等節，有本院被告前案紀錄表在卷可查，是被告上開施
    用第二級毒品之犯行，已逾其觀察、勒戒執行完畢後3年之
    期，即應再令勒戒處所觀察、勒戒。從而，聲請人所為聲請
    核屬有據，應予准許。
  ㈡聲請意旨另認：被告於108年2月21日19時3分許為警採尿往前
    回溯24小時內之某時，在新北市○○區○里○○000號3樓租屋處
    ，以將第一級毒品海洛因摻入香菸內點燃吸食之方式，施用
    海洛因1次，因認被告涉犯毒品危害防制條例第10條第1項之
    施用第一級毒品罪嫌，並以此為由聲請觀察、勒戒，惟觀之
    被告於108年2月21日為警採尿後送驗之結果，其以酵素免疫
    分析法初步檢驗結果，鴉片類固呈現「陽性」反應，惟再以
    氣相層析質譜分析法為確認檢驗之結果，則未檢出「可待因
    」、嗎啡閾值濃度則僅為「212ng/ml」，低於確認檢驗之衛
    生福利部公告閾值「300ng/ml」，而判定確認結果為「陰性
    」，此有台灣檢驗科技股份有限公司濫用藥物實驗室-台北1
    08年3月7日濫用藥物檢驗報告附卷可參，佐以被告於108年2
    月22日偵查之初亦稱：沒有施用第一級毒品等語，後於109
    年7月31日偵查時，始稱：108年2月21日採尿前伊有使用海
    洛因，但是哪一天伊忘記了等語互核觀之，難認被告於108
    年2月21日19時3分許為警採尿往前回溯24小時內之某時，曾
    有施用海洛因，是此部分之聲請，容有誤會。
二、抗告意旨略以：按司法案件之濫用藥物尿液，必要時得採用
    最低可定量濃度為閾值，此觀諸主管機關經法律授權所訂定
    之「濫用藥物尿液檢驗作業準則」第20條排除同準則第15、
    18條適用之規定甚明，因之，尿液檢體縱未達該準則第18條
    所定確認檢驗結果應判定「陽性」之檢驗標準，惟於刑事審
    判上猶可審視尿液中之濫用藥物或其代謝物是否已逾檢驗機
    構所用檢驗儀器之最低可定量濃度，以援為判斷排尿者是否
    有施用該類毒品之依據。查本案被告於108年2月21日19時3
    分許採尿前不詳時間曾施用第一級毒品海洛因之事實，業據
    被告於偵訊時坦承在案，而其為警採驗之尿液，經台灣檢驗
    科技股份有限公司以氣相層析質譜儀法確認檢驗結果，嗎啡
    濃度為212ng/ml，亦有濫用藥物尿液檢驗報告附卷可稽，是
    被告之尿液僅係有較低量之嗎啡反應，並非完全未檢出嗎啡
    反應，參以尿液中嗎啡含量原本即會因時間經過排出而遞減
    ，則縱被告尿液中之嗎啡成分雖稍低於標準閾值，然已逾該
    檢驗機構所定最低可檢出嗎啡濃度30ng/ml，仍足認被告之
    任意性自白核與事實相符。是原裁定認事用法尚嫌未洽，爰
    依法提起抗告等語。　
三、經查：
　㈠觀諸卷內事證，被告於108年2月20日19時許、109年4月10日
    某時許，各施用第二級毒品甲基安非他命1次，且其施用時
    間往前回溯3年內，未有接受觀察、勒戒或強制戒治之處遇
    等情，應堪認定，原審爰依毒品危害防制條例第20條第1項
    、第3項、觀察勒戒處分執行條例第3條第1項等規定，裁定
    令入勒戒處所觀察、勒戒，期間不得逾2月，核其認事、用
    法並無不合。
　㈡關於抗告意旨所指被告施用第一級毒品海洛因部分，毒品危
    害防制條例第33條之1授權主管機關訂定之「濫用藥物尿液
    檢驗作業準則」第15條第1項第2款、第18條第1項第2款、第
    20條規定：「初步檢驗應採用免疫學分析方法。檢驗結果尿
    液檢體中濫用藥物或其代謝物之濃度在下列閾值以上者，應
    判定為陽性：…二、鴉片代謝物：300ng/mL」、「初步檢驗
    結果在閾值以上或有疑義之尿液檢體，應再以氣相或液相層
    析質譜分析方法進行確認檢驗。確認檢驗結果在下列閾值以
    上者，應判定為陽性：…二、海洛因、鴉片代謝物：㈠嗎啡：
    300ng/mL。㈡可待因：300ng/mL」、「司法案件之濫用藥物
    尿液，必要時得採用最低可定量濃度為閾值，不受第15條、
    第18條規定限制。」是個案中於「必要時」，雖得採用最低
    可定量濃度為閾值，而不受同準則第15條、第18條初步檢驗
    或確認檢驗判定為陽性之閾值所限制，惟為保障人權，避免
    「原則變例外、例外變原則」，對於同準則第20條所稱「必
    要時」，應予嚴格檢視，若非有堅實之佐證，自不宜適用該
    條規定，以免同準則第15條、第18條所預設之陽性閾值形同
    虛設。依台灣檢驗科技股份有限公司濫用藥物實驗室-台北1
    08年3月7日濫用藥物檢驗報告所載確認檢驗結果，嗎啡檢出
    未達陽性閾值之212ng/mL，固仍高於可檢出之最低濃度，惟
    另一鴉片類藥物可待因則連最低濃度亦未能檢出；又被告於
    108年2月21日警詢時稱「海洛因已經戒掉了」、於同年月22
    日偵訊時稱「沒有施用第一級毒品」等語，而否認施用第一
    級毒品海洛因，嗣於109年7月31日偵訊時始稱「108年2月21
    日採尿前有使用海洛因，但是哪一天我忘了」等語，則採尿
    前究竟「前」到何時有施用海洛因，顯不明確。綜觀上開可
    待因未能檢出、被告認罪範圍不明等情，實難認本案符合「
    必要時得採用最低可定量濃度為閾值」之情況，則依有疑唯
    利被告之原則，檢察官以「被告於108年2月21日19時3分許
    為警採尿往前回溯24小時內之某時許，施用海洛因1次」聲
    請觀察、勒戒，自屬無據，原審此部分之認定並無違誤，抗
    告意旨核無理由，應予駁回。
據上論斷，應依刑事訴訟法第412條，裁定如主文。
中　　華　　民　　國　　109 　年　　12　　月　　10　　日
                  刑事第四庭    審判長法  官  陳筱珮
                                      法  官  陳玉雲
                                      法  官  吳元曜
以上正本證明與原本無異。
不得再抗告。
                                      書記官  黃亮潔
中　　華　　民　　國　　109 　年　　12　　月　　10　　日